【裁判字號】    97,消債更,1467
【裁判日期】    971224
【裁判案由】    聲請更生程序
【裁判全文】
臺灣高雄地方法院民事裁定          97年度消債更字第1467號
聲  請  人
即 債務 人  甲○○
上列當事人因消費者債務清理事件聲請更生，本院裁定如下：
    主  文
聲請人自民國九十七年十二月二十四日下午五時起開始更生程序
。
命司法事務官進行本件更生程序。
    理  由
一、聲請意旨略以：伊前與如附表所示之銀行訂定消費貸款、信
    用卡、現金卡等契約，積欠如附表所示債務計新台幣（下同
    ）1,263,955 元，於民國95年5 月30日依金融主管機關協調
    成立之中華民國銀行公會會員辦理消費金融案件無擔保債務
    協商機制，與如附表所示之債權銀行達成分期還款協議，同
    意自95年7 月起、分120 期、利率6%、每月繳納14,721元方
    式償還。惟伊於幼稚園擔任美語才藝老師，每月薪資約24,0
    00元，若遇寒暑假期間則不足10,000元，平均月收入為18,0
    00元至21,000元間，且因經濟不景氣，幼稚園招生不佳終至
    倒閉，致收入銳減，實已無力負擔每月14,721元協商分期款
    ，而有不可歸責於己之事由致履行顯有重大困難。又伊積欠
    無擔保或無優先權之債務總額未逾1200萬元，復未經法院裁
    定開始清算程序或宣告破產，爰聲請准予裁定更生等語。
二、按債務人不能清償債務或有不能清償之虞者，得依本條例所
    定更生程序，清理其債務；債務人無擔保或無優先權之債務
    總額未逾1200萬元者，於法院裁定開始清算程序或宣告破產
    前，得向法院聲請更生；債務人對於金融機構因消費借貸、
    自用住宅借款、信用卡或現金卡契約而負債務，在聲請更生
    或清算前，應提出債權人清冊，以書面向最大債權金融機構
    請求協商債務清償方案並表明共同協商之意旨；債務人與金
    融機構協商成立者，不得聲請更生或清算，但因不可歸責於
    己之事由，致履行顯有重大困難者，不在此限；本條例施行
    前，債務人依金融主管機關協調成立之中華民國銀行公會會
    員辦理消費金融案件無擔保債務協商機制與金融機構成立之
    協商，準用前項之規定。消費者債務清理條例第3 條、第42
    條第1 項、第151 條第1 項、第5 項、第6 項分別定有明文
    。
三、經查，聲請人主張尚欠銀行有如附表所示債務、收入狀況說
    明及無財產等事實，已提出財產及收入狀況說明書（詳卷第
    4、5頁）、債權人清冊、所得資料清單、財產歸屬資料清單
    （詳卷第7 、8 頁、第18至23頁）、財團法人金融聯合徵信
    中心當事人綜合信用報告（詳卷第16頁）、協議書1 份及還
    款明細1 紙（詳卷第36至39頁）等為證，經核大致相符，堪
    信為真實。次查，聲請人現在東東幼稚園擔任兒童美語老師
    ，每月收入18,000元至21,000元，有收入證明切結書1 紙（
    詳卷第9 頁）可按，而依內政部社會司96年度台灣省每人每
    月之最低生活標準9,509 元，且參酌96年度每人免稅額77,0
    00元計算每人每月基本生活所需約6,500 元，並聲請人與弟
    陳建銘共同扶養母蔡清月，有戶籍謄本1 份及家族系統表1
    紙（詳卷第10、11頁、第41頁）可按，是聲請人每月負擔扶
    養費計3250元（6500÷2 ＝3250），則依聲請人所述最高薪
    資21,000元扣除家庭生活費用後，僅有餘款8,241 元（計算
    式：00000 －0000－0000＝8241）可供清償債務，而無力償
    還每月14,721元協商分期款。據此，顯見協商條件於協商時
    未考量聲請人每月收入及必要支出費用，而聲請人在面對95
    年度銀行啟動協商機制之情況下，為爭取債務一制性解決暨
    分期零或低利率之清償機會，故接受協商條件，然協商時既
    未適度考量聲請人收入及基本生活費用維持情況，所為之協
    商金額又過高，致聲請人事後無法繼續履約，難認聲請人具
    有可歸責事由，則其主張於系爭協商後，因客觀收入不足，
    致無法再依協議償還金額，尚堪採信。
四、再查，聲請人於收入不足之情況下，仍接受協商條件，足見
    聲請人具有高度還款誠意，始而接受協商條件。況聲請人於
    系爭協商後，依原協商條件繳付12期協商應繳納之款項，應
    認已盡相當之償還誠意。執之，聲請人無法依協議繼續償還
    ，既係因協商條件未能考量聲請人收入暨生活必要支出費用
    情況，且所約定之協商償還金額亦屬過高，致聲請人客觀收
    入不足以長期持續依協議償還，並非因協議後故意浪費或其
    他不利償還之行為，足認聲請人與金融機構協商成立之償還
    協議，係因不可歸責於聲請人之事由，致履行顯有重大困難
    。
五、綜上所述，聲請人有如附表所示之銀行消費貸款、信用卡、
    現金卡債務，債務金額未逾1200萬元，且其未經法院裁定開
    始清算程序或宣告破產，業經本院查明，有前案紀錄表、查
    詢表附卷可稽。而按聲請人不能清償債務，且前雖與金融機
    構協商成立償還協議，嗣因不可歸責於己之事由，致履行顯
    有重大困難，亦如上述，則其聲請更生，依上規定所示，自
    無不合，應予准許。
六、依消費者債務清理條例第11條第1 項、第45條第1 項、第16
    條第1 項，裁定如主文。
中    華    民    國    97    年    12    月    24    日
                  民事第五庭  法  官   洪榮家
上為正本，係照原本作成。
本裁定不得抗告。
本裁定已於97年12月24日下午5時即時公告。
中    華    民    國    97    年    12    月    24    日
                              書記官   胡美儀
附表：債權人清冊
┌──┬────────────┬────────┬─────────┐
│編號│債權人                  │金額（新臺幣）  │  種        類    │
├──┼────────────┼────────┼─────────┤
│    │                        │  138,000元     │信用貸款          │
│一  │渣打銀行                ├────────┼─────────┤
│    │                        │  101,211元     │信用卡            │
├──┼────────────┼────────┼─────────┤
│二  │台東區中小企業銀行（現為│   72,000元     │信用貸款          │
│    │荷蘭銀行）              │                │                  │
├──┼────────────┼────────┼─────────┤
│三  │永豐銀行                │  524,000元     │信用貸款          │
├──┼────────────┼────────┼─────────┤
│四  │台新銀行                │  109,000元     │現金卡            │
├──┼────────────┼────────┼─────────┤
│五  │日盛銀行                │  260,000元     │信用貸款          │
├──┼────────────┼────────┼─────────┤
│六  │花旗銀行                │   59,744元     │信用卡            │
├──┴────────────┼────────┴─────────┤
│合          計                │1,263,955元                         │
└───────────────┴──────────────────┘


司法院資訊處製作；財團法人民間司法改革基金會備份。
